【裁判字號】    97,交聲,664
【裁判日期】    970630
【裁判案由】    違反道路交通管理處罰條例聲明異議
【裁判全文】
臺灣士林地方法院交通事件裁定         97年度交聲字第664號
原處分機關  交通部公路總局臺北區監理所基隆監理站
異  議  人
即受處分人  乙○○
上列異議人即受處分人因違反道路交通管理處罰條例案件，對於
交通部公路總局臺北區監理所基隆監理站中華民國97年6 月10日
所為之處分（原處分案號：基監字第裁42-AEW942688號），聲明
異議，本院裁定如下：
    主  文
異議駁回。
    理  由
一、按汽車行駛中，駕駛人看到鐵路平交道標誌或標線後，應即
    將速度減低至時速15公里以下，接近平交道時，鐵路平交道
    設有警鈴及閃光號誌者，警鈴已響，閃光號誌已顯示，駕駛
    人應暫停俟火車通過後，看、聽鐵路兩方確無火車駛來，始
    得通過；汽車駕駛人，駕車在鐵路平交道上，不遵守看守人
    員之指示，或遮斷器開始放下，或警鈴已響、閃光號誌已顯
    示，仍強行闖越，處新臺幣（下同）6 千元以上1 萬2 千元
    以下罰鍰，並記違規點數3 點，道路交通安全規則第104 條
    第1 項第2 款、道路交通管理處罰條例第54條第1 款及第63
    條第1 項第3 款分別定有明文。又汽車駕駛人有違反道路交
    通管理處罰條例第54條規定者，應施以定期講習，道路交通
    安全講習辦法第5 條第1 項第6 款亦規定甚明。
二、原處分意旨略以：本件受處分人即異議人乙○○於民國97年
    5 月8 日下午5 時14分許，駕駛車牌4313-BB 號自小客車，
    行經臺北市○○○路○ 段之鐵路平交道處時，經警舉發其「
    警鈴已響、閃光號誌已顯示，闖越平交道」之違規，爰依道
    路交通管理處罰條例第54條第1 款、第63條第1 項第3 款之
    規定，裁處受處分人9,000 元罰鍰，並記違規點數3 點，並
    依道路交通安全講習辦法第5 條第1 項第6 款之規定，施以
    道安講習之事實，有原處分機關之移送書、原處分機關裁決
    處分之裁決書、臺北市政府警察局舉發違反道路交通管理事
    件通知單在卷可憑，至為明確。
三、異議意旨略以：舉發當日，受處分人獨自一人開車行經平交
    道時，確實有遵照平交道警員之指揮行進並通過，平交道過
    去50公尺就是研究院路、南港路的紅綠燈，受處分人通常快
    到平交道附近就會稍微開慢一點，有一位警員就指揮受處分
    人趕快過平交道，過了以後50公尺就有一個紅綠燈，受處分
    人便停下來，結果就被員警開單舉發「闖越平交道」之違規
    ，受處分人無法信服，故聲明異議等語。
四、經查，本件受處分人即異議人乙○○於97年5 月8 日下午5
    時14分許，駕駛車牌4313-BB 號自小客車，行經臺北市○○
    ○路○ 段之鐵路平交道處時，於平交道之警鈴已響、閃光號
    誌已顯示之際，未停等仍強行闖越之事實，業為證人即本件
    舉發警員甲○○於本院調查中結證無訛（參見本院卷第13頁
    ），並有上開臺北市政府警察局舉發違反道路交通管理事件
    通知單在卷可憑，至為明確。雖受處分人辯稱：97年5 月8
    日下午5 時多左右，伊開車經過研究院路平交道，平交道過
    去50公尺就是研究院路、南港路的紅綠燈，伊通常快到平交
    道附近就會稍微開慢一點，有1 位警員就指揮伊趕快過，過
    了以後50公尺就有1 個紅綠燈，伊就停下來，當時就有1 位
    警員走過來指著伊，問伊有無聽到警鈴，伊說聽到了，伊當
    時覺得很奇怪，警員說警鈴響了，說伊闖越平交道，要開伊
    罰單，警員就開了罰單，伊心想伊根本沒有錯云云（參見本
    院卷第12至13頁），惟證人即本件舉發警員甲○○於本院調
    查中結證稱：受處分人繪製之現場圖是正確的，伊當時在南
    港路、研究院路路口中央，聽到有人鳴喇叭，便朝研究院路
    1 段往南方向轉頭，看到受處分人開1 臺深綠色自小客車，
    從另1 臺銀色自小客車左後方駛出闖越平交道，當時平交道
    警鈴已經響了，而且燈光也亮了，柵欄放到一半，受處分人
    闖越平交道後，伊就將他欄停，並開罰單等語（參見本院卷
    第13頁）。按交通警員掣單舉發違反道路交通管理處罰條例
    所列之違規事實，本質上為行政處分，係公務員基於職務上
    權力，依法就特定之具體事件所為具有公法上效果之單方行
    政行為，基於公務員為公法上行為具有公信力之原則，該行
    政處分當可被推定為真正，其據以依法處分之事實認定亦為
    真正無誤，本此公信原則，乃立法者賦予行政機關制定違反
    道路交通事件統一裁罰標準及處理細則，使勤務警員得當機
    處分以達其維護交通秩序、安全之行政目的，反之，若謂公
    務員一切行政行為均需預留證據以證其實，則國家行政勢必
    窒礙難行，據此，刑事訴訟法就犯罪證據有關之規定中與屬
    行政秩序罰之交通違規裁罰本質不合之部分，自不在準用之
    列。法院若查無證據足資證明警員有捏造事實違法取締之情
    事，則執勤警員本其維護交通秩序、安全職責所為之舉發，
    自應受到合法、正確之推定。本件受處分人自承其確有於上
    開時間，駕駛上開車輛行經上開遭警方舉發違規闖越鐵路平
    交道之路段，核與證人即本件舉發警員甲○○所證述之情節
    大致相符，且舉發之警員甲○○係近距離正面目視受處分人
    違規闖越鐵路平交道之事實，以一般執勤員警之專業訓練而
    言，對於該職務上事項之觀察力遠較一般人更為專注，誤判
    之可能性極低，參之受處分人當庭繪製之平交道現場圖、證
    人庭呈之現場照片（參見本院卷第16至19頁）所示證人與受
    處分人舉發當時所在位置，更可認定證人即本件舉發警員甲
    ○○所證，應有可信之處。再本件舉發警員甲○○於執行勤
    務時，適時發現受處分人駕駛上開車輛違規闖越鐵路平交道
    ，並立即上前欄停舉發，其與受處分人素不相識，復無怨隙
    ，應無故意設詞誣陷受處分人而甘冒偽證罪責之必要，況受
    處分人復未提出其他積極證據足資推翻前項舉發認定之事實
    。是受處分人前開異議所辯，尚不足採。
五、綜上所述，受處分人確有於上揭時、地，駕駛上開車輛在鐵
    路平交道，於警鈴已響，且閃光號誌已顯示之際，未停等仍
    強行闖越之違規行為，原處分機關依道路交通管理處罰條例
    第54條第1 款、第63條第1 項第3 款、道路交通管理事件統
    一裁罰基準表、道路交通安全講習辦法第5 條第1 項第6 款
    之規定，裁處受處分人罰鍰9,000 元，並記違規點數3 點，
    並施以道安講習，核無違誤，本件受處分人之異議為無理由
    ，自應將其異議駁回。
六、據上論斷，應依道路交通管理處罰條例第87條第2 項、道路
    交通案件處理辦法第19條，裁定如主文。
中    華    民    國    97    年    6     月    30    日
                  交通法庭法  官    雷雯華
以上正本證明與原本無異。
如不服本裁定，應於送達後5 日內向本院提出抗告狀。
                          書記官    陳如玲
中    華    民    國    97    年    6     月    30    日


司法院資訊處製作；財團法人民間司法改革基金會備份。
